【裁判字號】    97,上易,110
【裁判日期】    970908
【裁判案由】    違反家庭暴力防治法
【裁判全文】
臺灣高等法院花蓮分院刑事判決         97年度上易字第109號
                                     97年度上易字第110號
上 訴 人
即 被 告 甲○○
上列上訴人即被告因違反家庭暴力防治法案件，不服臺灣臺東地
方法院97年度易字第119號、97年度易字第125號，中華民國97年
6月30日第一審判決（起訴案號：臺灣臺東地方法院檢察署97年
度偵字第813號、第892號），提起上訴，本院判決如下：
    主  文
上訴駁回。
    理  由
一、按「不服地方法院之第一審判決而上訴者，應向管轄第二審
    之高等法院為之」、「上訴書狀應敘述具體理由」、「上訴
    書狀未敘述上訴理由者，應於上訴期間屆滿後20日內補提理
    由書於原審法院。逾期未補提者，原審法院應定期間先命補
    正」；「原審法院認為上訴不合法律上之程式或法律上不應
    准許或其上訴權已經喪失者，應以裁定駁回之。但其不合法
    律上之程式可補正者，應定期間先命補正」；「第二審法院
    認為上訴書狀未敘述理由或上訴有第362條前段之情形者，
    應以判決駁回之。但其情形可以補正而未經原審法院命其補
    正者，審判長應定期間先命補正」。刑事訴訟法第361條、
    第362條、第367條分別定有明文。再所謂不服第一審判決之
    具體理由，係指依據卷內訴訟資料，具體指摘第一審判決關
    於認定事實、適用法律及量刑等項，有違法或不當之情形而
    言，此為提起第二審上訴之法定要件。倘上訴人之上訴書狀
    或補提之上訴理由書，雖有敘述上訴理由，惟並未具體敘述
    第一審判決有上述違法、不當情形，即與未敘述具體理由無
    異，所為上訴，即不符合上訴之法定要件。
二、檢察官起訴（97年度偵字第813號）上訴人即被告 (下稱上
    訴人)甲○○於民國 (下同)97年4月21日中午，於「財團法
    人馬偕紀念醫院臺東分院」對其母惡言相向，及追加起訴（
    97年度偵字第892號）該上訴人於同年3月13日夜間6時許，
    於其住處客廳內對其母辱罵並毆打，均屬對家庭成員之被害
    人實施身體或精神上不法侵害及騷擾之家庭暴力行為，致違
    反對其母之民事通常保護令 (96年度家護字第125號裁定)
    。原審認為上訴人確已違反家庭暴力防治法第14條第1項之
    規定，判決有罪。上訴人不服提起本件上訴，辯稱對其母之
    行為純屬誤會，且講話大聲一點，並未動手及口出惡言云云
    。
三、本院經查：
（一）上訴人有多次違反家庭暴力防治法之前科，前因竊盜案件
      ，經臺灣臺北地方法院於95年4月28日，以95年度易字第
      388號刑事簡易判決判處有期徒刑7月確定；又因違反家庭
      暴力防治法案件，經臺灣臺東地方法院於95年4月6日，以
      95年度東簡字第148號刑事簡易判決判處有期徒刑5月，95
      年5月1日判決確定，上開案件接續執行後，甫於96年2月
      16日假釋出監，假釋期間付保護管束，而於96年4月20日
      保護管束期滿執行完畢。猶不知悔改，復基於違反通常保
      護令之犯意，先後於96年6月16日上午7時許、同月17日上
      午7時許及同年8月22日某時，在臺東縣鹿野鄉○○路○段
      122號住處，因不滿其母廖林秀蘭拒不提供金錢花用，分
      別持蒼蠅拍拍打廖林秀蘭手部、出手毆打頸部及出手猛推
      頭部，而對廖林秀蘭實施不法侵害，經臺灣臺東地方法院
      於96年8月23日以96年度家護字第125號裁定，令其不得對
      其母實施身體或精神上不法侵害及騷擾之家庭暴力行為，
      而被告竟自核發時起10個月之有效期間內，復為本案之上
      揭二犯行，致違反該民事通常保護令裁定，經原審依累犯
      加重其刑，分別經判處有期徒刑7月、有期徒刑7月，應執
      行有期徒刑1年，量刑堪稱允當。
（二）又上訴人係違反家庭暴力防治法之累犯，經入監執行後仍
      不知警惕，一犯再犯，對社會治安危害非輕，其上訴理由
      僅略稱：對其母之行為純屬誤會，且講話大聲一點，並未
      動手及口出惡言云云，其上訴理由並未具體指摘原判決關
      於認定事實、適用法律及量刑等事項，究竟有何違法或不
      當之情形。揆諸上開說明，本件上訴不合法律上之程式，
      且無從命補正，應予駁回，並不經言詞辯論為之。
據上論斷，爰依刑事訴訟法第367條前段、第372條，判決如主文
。
中    華    民    國    97    年    9     月    8     日
                  刑事庭審判長法  官  謝志揚
                              法  官  劉雪惠
                              法  官  賴淳良
以上正本證明與原本無異。
本件判決不得上訴。
                              書記官  邱廣譽
中    華    民    國    97    年    9     月    8     日
附錄  本判決論罪科刑法條全文
家庭暴力防治法第61條第1款、第2款
違反法院依第14條第1項、第16條第3項所為之下列裁定者，為本
法所稱違反保護令罪，處3年以下有期徒刑、拘役或科或併科新
臺幣10萬元以下罰金：
一、禁止實施家庭暴力。
二、禁止騷擾、接觸、跟蹤、通話、通信或其他非必要之聯絡行為。


司法院資訊處製作；財團法人民間司法改革基金會備份。
